【裁判字號】    97,重訴,171
【裁判日期】    970924
【裁判案由】    履行契約
【裁判全文】
臺灣士林地方法院民事判決             97年度重訴字第171號
原      告  乙○○
            丑○
            丁○○
            癸○○
            辛○○
            庚○○
            戊○○
            寅○○
            辰○○
            子○○
                      樓
            壬○○
            巳○○
            丙○○
            午○○
上列十四人  卯○○    住臺北市○○○路○段100號5樓之6
共同訴訟代
理人
被      告  甲○○    住臺北市○○區○○路2號6樓
上列當事人間履行契約事件，經本院於民國97年9 月3 日言詞辯
論終結，判決如下：
  主  文
被告應給付原告如附表所示匯款金額欄內之金額，及均自民國九
十六年五月一日起至清償日止，按年息百分之五計算之利息。
訴訟費用由被告負擔。
本判決於原告以美金貳拾萬元為被告供擔保後，得假執行。
  事實及理由
一、本件被告甲○○經合法通知，未於言詞辯論期日到場，核無
    民事訴訟法第386 條各款所列情形，爰依原告聲請，由其一
    造辯論而為判決。
二、原告主張：被告自民國93年11月1 日起至96年9 月間止，明
    知獲取授權銷售之海外基金，應指示投資人之款項直接匯至
    基金公司帳戶，而不得據為已有。詎仍基於詐取原告款項之
    故意，指示所僱用不知情之行銷人員吳采潼向原告偽稱已獲
    授權，並以回贖期限約一至三年，購買時每單位10,000美金
    ，年息15% ，每月付息1 次之條件，銷售印尼GOLDEN MIXED
    FUND組合基金（以下簡稱系爭GM基金），原告因受騙乃透過
    吳采潼向被告於如附表所示之時間將如附表所示購買之金額
    匯至被告所指定非屬系爭GM基金公司之銀行帳戶購買上開系
    爭GM基金，被告並以GOLDMANY INVESTMENT HOLDINGS LIMI
    ETED之公司名義與原告簽訂GM基金投資契約，同時發給受益
    憑證，卻另行從上開帳戶領取原告所匯款項詐取財物獲利，
    致原告受有如附表所示款項之損失。詎原告購買系爭GM基金
    後，突自95年5 月起未再獲利息之支付，經原告向被告催討
    後，被告同意切結自96年8 月26日起每月依舊照上開契約履
    行，並從96年9 月30日起14個月內還清原告所購買之金額，
    惟旋即逃避無蹤，經原告查詢，投資款項並未匯至系爭GM基
    金公司帳戶，原告始知受騙。為此，基於侵權行為法律關係
    ，聲明請求：(一)被告應給付原告如附表所示之金額，及自96
    年5 月1 日起至清償日止，按年息5%計算之利息，(二)並願供
    擔保請求宣告假執行。
三、被告未於言詞辯論期日到場，亦未提出之書狀作何聲明或陳
    述。
四、原告主張其向被告購買系爭GM基金，嗣被告切結後逃避債務
    等情，業據原告陳稱：「（問：何時知道受騙？）是在96年
    的6 月，因為還本不正常，當時我們有找我們的對口吳采潼
    ，ＧＭ有要做清算的動作，我在網路上查詢ＧＭ基金可能清
    算的資料，但都找不到，也有打電話去印尼查詢，…，當時
    他們都不回覆，電話打去他們總經理說這是台灣的事情，與
    他們無關」等語綦詳，並提出受益憑證、切結書為證，聲請
    證人即引介原告購買系爭GM基金之吳采潼於審理中證述：「
   （ 問：提示切結書，這是被告的簽名嗎？）是的，是被告簽
    的，因為我有看過被告的簽名，我受僱被告四年，幫被告處
    理證券投顧作研究員，主要是作行銷」，「（問：據你所知
    原告等人確有投資？）原告等人確有投資，他們是透過匯款
    到香港、澳門」，「（問：這帳戶的戶名為何？都是ＧＭ開
    頭的戶頭，但都不是被告的名義，我沒有看過帳戶的名稱」
    ，「（問：後來為何會發生基金付息不正常的情形？）後來
    被告的公司在資金上有問題，這也是後來才知道的。後來我
    們才知到臺灣客戶的錢並沒有進到基金的帳戶裡面，也等於
    投資人的錢並沒有匯到海外帳戶」等語有關原告確按被告指
    示匯款，且未能匯至系爭GM基金公司等事實明確；另證人即
    被告所僱用之行銷人員己○○亦於審理中證述：「（問：甲
    ○○擔任何職務？）他是成豐集團的總裁。我本來是在慧眼
    投顧公司上班，後來我才知道這慧眼投顧公司是成豐集團所
    投資的公司」，「（問：這慧眼投顧公司與ＧＭ公司有何關
    係？）這慧眼投顧公司在銷售ＧＭ公司的基金」，「（問：
    為何後來會演變成甲○○在掌控資金？）在94、95年慧眼公
    司的主管都會到成豐公司定期每個月開會，這都是甲○○招
    集的。我也是主管，這會議討論業績，也會討論跟ＧＭ公司
    合作狀況。甲○○如何掌控資金的事實我不知道，但是從95
    年成豐公司被南部的檢調起訴後，分別從海外匯至各個投資
    人的配息就不正常，當時我們也覺得很奇怪，也有向甲○○
    詢問，甲○○後來跟我們解釋因為ＧＭ公司在瑞士所開設的
    帳戶不知道何原因被凍結，甲○○也不想讓臺灣投資人知道
    ，所以都是用成豐公司的錢來補，後來成豐公司也發生財務
    困難，所以就後來都有延誤配息了」，「（問：你在慧眼公
    司當過執行董事，那甲○○也指定你做ＧＭ基金的執行長，
    這兩職務有何關係？）慧眼公司是有董事長、總經理，後來
    是出事後，經過開會說慧眼公司要有一個執行長，所以甲○
    ○就要我擔任執行長，我擔任執行長期間只開過一次會，我
    沒有得到國外母公司的授權，而且慧眼公司原本只是單純出
    售基金，為何會擔任基金公司的職務這點很奇怪，我懷疑甲
    ○○在投資人與基金公司間從中阻礙，例如投資人的贖回原
    本只要向ＧＭ公司派駐的人員辦理即可，但是在慧眼公司被
    調查以後就無法直接贖回，而且要向甲○○來報告，我的投
    資沒有贖回，我因為專責銷售ＧＭ基金所以才會接受做執行
    長，而且當時成豐公司的事情還沒有發展的很嚴重，ＧＭ基
    金也沒有任何異狀，所以沒有深究甲○○與ＧＭ基金有何關
    係」等語被告明顯利用所擔任財團董事長之職務介入慧眼投
    資公司銷售系爭GM基金之業務，並從中阻隔系爭GM基金與投
    資人間的訊息，以謀求利益等情明確，上開書證並經本院當
    庭核閱後堪認信實，與證詞所述情節核符一致，均足為憑。
    又被告就原告主張之事實，經受合法之通知，未於言詞辯論
    期日到場，亦未提出準備書狀為爭執，是原告主張被告侵權
    之事實，經本院之調查，堪信為真。
五、按因故意或過失，不法侵害他人之權利者，負損害賠償責任
    ，民法第184 條第1 項定有明文，被告偽稱銷售基金，指示
    投資人匯至自己得領取之帳戶得財，即屬故意以詐欺方式侵
    害原告如附表所示匯款的財產權。從而，原告基於侵權行為
    之法律關係，請求被告給付原告如附表所示之金額，及按法
    定利率計算之利息，洵屬正當，應予准許。
六、原告陳明願供擔保聲請宣告假執行，核無不合，爰酌定相當
    擔保金額准許之。
七、據上論結，本件原告之訴為有理由，依民事訴訟法第385 條
    第1 項前段、第390 條第2 項、第78條，判決如主文。
中    華    民    國    97    年    9     月    24    日
                  民事第二庭  法  官  古振暉
以上正本證明與原本無異。
如對本判決上訴，應於判決送達後20日內向本院提出上訴狀。
中    華    民    國    97    年    10    月    1     日
                              書記官  楊錫芬
附表：
  ┌──┬─────┬──────┬─────────┐
  │編號│原告姓名  │匯款時間    │匯款金額（美元）  │
  ├──┼─────┼──────┼─────────┤
  │1   │乙○○    │95年10月5日 │50,000元          │
  ├──┼─────┼──────┼─────────┤
  │2   │丑  ○    │95年8月10日 │30,000元          │
  ├──┼─────┼──────┼─────────┤
  │3   │丁○○    │96年3月19日 │40,000元          │
  │    │          ├──────┼─────────┤
  │    │          │96年3月19日 │20,000元          │
  ├──┼─────┼──────┼─────────┤
  │4   │癸○○    │96年3月28日 │20,000元          │
  ├──┼─────┼──────┼─────────┤
  │5   │辛○○    │95年10月5日 │100,000元         │
  ├──┼─────┼──────┼─────────┤
  │6   │庚○○    │96年4月2日  │50,000元          │
  ├──┼─────┼──────┼─────────┤
  │7   │戊○○    │95年11月27日│80,000元          │
  ├──┼─────┼──────┼─────────┤
  │8   │寅○○    │96年4月9日  │30,000元          │
  ├──┼─────┼──────┼─────────┤
  │9   │辰○○    │96年5月15日 │50,000元          │
  ├──┼─────┼──────┼─────────┤
  │10  │子○○    │96年4月30日 │40,000元          │
  ├──┼─────┼──────┼─────────┤
  │11  │壬○○    │95年11月1日 │100,000元         │
  ├──┼─────┼──────┼─────────┤
  │12  │巳○○    │95年5月26日 │10,000元          │
  │    │          ├──────┼─────────┤
  │    │          │95年6月21日 │10,000元          │
  │    │          ├──────┼─────────┤
  │    │          │95年12月5日 │10,000元          │
  │    │          ├──────┼─────────┤
  │    │          │96年5月26日 │20,000元          │
  ├──┼─────┼──────┼─────────┤
  │13  │丙○○    │95年9月27日 │30,000元          │
  ├──┼─────┼──────┼─────────┤
  │14  │午○○    │96年6月7日  │20,000元          │
  ├──┴─────┴──────┴─────────┤
  │總金額：美金710,000元                             │
  └─────────────────────────┘


司法院資訊處製作；財團法人民間司法改革基金會備份。
